臺灣臺東地方法院刑事裁定　　　　　　　95年度交聲字第89號
原處分機關　交通部公路總局高雄區監理所臺東監理站
代　表　人　楊財惠
異　議　人
即受處分人　乙○○
上列異議人即受處分人因違反道路交通管理處罰條例案件，對於
交通部公路總局高雄區監理所臺東監理站於民國95年8 月23日以
東監違裁字第裁81－V00000000 號（原舉發案號：屏東縣警察局
屏警交字第V00000000 號）所為之裁決處分，聲明異議，本院裁
定如下：
    主  文
原處分撤銷。
乙○○汽車所有人，駕駛汽車有拆除消音器，造成噪音，處罰鍰
新臺幣陸仟元，併記違規點數點參點，並應接受道路交通安全講
習。
    理  由
一、異議意旨如附件聲明異議狀所載。
二、原處分意旨略以：異議人即受處分人乙○○，駕駛車牌號碼
    8W-7219號自小客車，於民國95年6月30日上午11時58分許，
    在屏東縣佳冬鄉新埤大橋南端因「駕駛汽車，拆除消音器造
    成噪音」違規，由屏東縣警察局枋寮分局獅子分駐所員警查
    獲，依修正前道路交通管理處罰條例第43條第1項第3款之規
    定，當場製發屏警交字第V00000000 號舉發違反道路交通管
    理事件通知單舉發，嗣經原處分機關於95年8 月23日，以東
    監違裁字第裁81－V00000000號裁決書，裁處罰鍰新臺幣（
    下同）6,000元整，並依第63條第1項記違規點數3點等語。
三、按汽車駕駛人，駕駛汽車有拆除消音器，或以其他方式造成
    噪音者，處6,000元以上24,000 元以下罰鍰，並當場禁止其
    駕駛；又汽車駕駛人違反第1項、第3項規定者，應接受道路
    交通安全講習，道路交通管理處罰條例第43條第1項第3款、
    第5 款前段定有明文（本條業於94年12月28日修正公布，並
    經行政院定自95年7月1日起施行，原條文第1項第2款移列為
    同項第3 款，惟其法定罰鍰及要件並未變更）。又汽車駕駛
    人有前開規定之情形者，除依該條處罰鍰外，並予記違規點
    數3點，同條例第63條第1項第3款亦有明文（本條亦於94 年
    12月28日修正公布，並經行政院定自95年7月1日起施行，惟
    其中第1項第3款之法定記點要件並未變更）。再按交通違規
    事件之裁罰，性質上屬於交通行政主管機關本於職權就公法
    上具體事件所為之決定而對外直接發生法律效果之單方行政
    行為；本質上係屬行政罰而非刑罰，關於其新舊法之適用，
    雖然該條例本身未設有法律變更比較之規定，惟參照94年2
    月5日公布、95年2月5日生效施行之行政罰法，其第1條、第
    5 條分別規定：「違反行政法上義務而受罰鍰、沒入或其他
    種類行政罰之處罰時，適用本法。但其他法律有特別規定者
    ，從其規定」、「行為後法律或自治條例有變更者，適用行
    政機關最初裁處時之法律或自治條例。但裁處前之法律或自
    治條例有利於受處罰者，適用最有利於受處罰者之規定」，
    而該條所規定之裁處，依最高行政法院89年9月13日89年度9
    月份第1 次庭長法官聯席會議決議意旨針對稅捐稽徵法第48
    條之3 相類規定之解釋，係包括訴願、再訴願及行政訴訟之
    決定或判決而言。查道路交通管理處罰條例所規定之罰鍰、
    記點之裁罰，本屬行政罰之性質（參照上開行政罰法第1 條
    、第2 條將罰鍰、記點處分均定為行政罰），因此，經比較
    新、舊法適用結果，並無更為不利於行為人之情形，故本件
    應適用修正後即行政機關裁處時法律規定處罰，合先敘明。
四、經查：
（一）異議人駕駛上開自小客車，於前開時地因經警認定有「駕
      駛汽車，拆除消音器造成噪音」之違規行為，而遭執勤員
      警當場攔停舉發後，填製舉發通知單，異議人並當場簽收
      之事實，有上開舉發通知單、裁決書各1紙及採證照片2幀
      在卷足佐，且異議人對於上揭時間，有駕駛上開自小客車
      途經前述地點，經警察攔停之客觀事實亦不爭執，則此部
      分事實，應可認定。
（二）又異議人上揭「駕駛汽車，拆除消音器造成噪音」之行為
      ，業經證人即本件舉發警員甲○○於本院訊問時到庭結證
      稱：本件是我舉發的沒錯，因為當天我們執行擴大臨檢，
      我們將異議人的車子攔下來時，就有聽到非常明顯的轟隆
      聲，與原廠的聲音不相符，且車子的排器管，也有加大變
      更過，所以我們就判斷異議人有改裝消音器的部分等語明
      確（見本院卷第23頁），揆諸證人甲○○與異議人間並無
      何身分利害關係，當無嫌隙，衡情應無甘冒偽證罪刑責風
      險而設詞構陷異議人之理，是證人甲○○上開證言應非子
      虛，自足採信。
（三）異議人雖辯稱上開自小客車係二手車，買回來時就已經改
      裝等語，然查：上開自小車係於94年9 月27日由丙○○過
      戶予丁○○，丁○○又於94年11月30日過戶予異議人之情
      ，此有交通部公路總局高雄區監理所臺東監理站95年12日
      11日高監東字第0950032244號函文所檢送之車主異動資料
      1 紙在卷可稽（見本院卷第30頁），而證人丁○○證稱：
      伊僅是幫忙陳明輝先過戶到伊名下，再轉售給他人，伊不
      會開車等語（見本院卷第41、42頁），而證人丙○○則證
      稱：上開自小客車是渠在90年買的，94年時賣給陳明輝，
      渠原本有更換排氣管，但售予陳明輝時，已將排氣管換回
      來，且陳明輝有說要把車上其他改裝的東西都拆下來另外
      賣，並裝回原廠的東西等語（見本院卷第43頁），足見上
      開排氣管由證人丙○○售予陳明輝，陳明輝再售予異議人
      時，排氣管已是原廠設備，況異議人復自承更換過排氣管
      （見本院卷第22頁），顯見異議人所辯是原本就有的云云
      ，委無足取。
（四）本件係依道路交通管理處罰條例而為裁罰，故對汽機車是
      否有排氣管、消音器不全或損壞造成噪音，應由員警在違
      規現場予以認定處理，此參交通部90年10月25日交路90字
      第01338 號之函釋意旨即明。若因之而另有涉及違反噪音
      管制法相關規定時，始應於環境保護機關檢測後，另行裁
      罰，是故異議人以本件舉發時無環保人員在場檢測噪音分
      貝數云云置辯，顯係混淆交通法規與環保法規之立法目的
      、事實認定與裁罰依據，此部分所辯更無足取。
（五）至於，異議人上開自小客車之引擎，雖有加裝香菇頭、拉
      桿，且電器設備亦經過改裝，惟此部分未經原處分機關予
      以裁罰，自無審究之必要，附此敘明。
五、綜上所述，異議人駕駛汽車有拆除消音器方式造成噪音之事
    實，堪可認定。從而，原處分機關審酌違規相關情節，依上
    揭規定，裁處異議人罰鍰，併予記違規點數3 點固非無見，
    然原處分機關裁處時，道路交通管理處罰條例第43條第1 項
    業已修正，已如前述，原處分機關竟依修正前之規定予以裁
    處，適用法律已有所不當，且漏未依同條第5 項前段，裁處
    受處分人並應接受道路交通安全講習，其裁決內容亦有未洽
    。綜上，異議人之異議雖無理由，然原處分既有上開瑕疵而
    無可維持，即應由本院均撤銷原處分，自為裁罰如主文所示
    ，以期適法。
據上論結，應依道路交通案件處理辦法第20條前段，裁定如主文
。
中　　華　　民　　國　　96　　年　　4 　　月　　12　　日
                  交通法庭    法  官    陳君鳳
以上正本證明與原本無異。
如不服本裁定應於送達後5日內向本院提出抗告狀。
                                書記官　洪月甚
中　　華　　民　　國　　96　　年　　4　　月　　13　　日
